【裁判字號】    97,上訴,4857
【裁判日期】    980813
【裁判案由】    毒品危害防制條例
【裁判全文】
臺灣高等法院刑事判決               97年度上訴字第4857號
上  訴  人
即  被  告  乙○○
指定辯護人  林仕訪律師
上  訴  人
即  被  告  丙○○
指定辯護人  本院公設辯護人甲○○
上  訴  人
即  被  告  丁○○
選任辯護人  辛武律師
上列上訴人即被告等因毒品危害防制條例案件，不服臺灣板橋地
方法院97年度訴字第2356號，中華民國97年9月5日第一審判決（
起訴案號：臺灣板橋地方法院檢察署96年度偵字第7643號），提
起上訴，本院判決如下：
    主  文
原判決關於丙○○共同販賣第三級毒品未遂暨定應執行刑部分均
撤銷。
丙○○共同販賣第三級毒品未遂，處有期徒刑壹年貳月，減為有
期徒刑柒月；扣案之第三級毒品K他命拾參包（驗餘重量拾點伍
壹公克）及外包裝袋拾參只沒收，扣案之行動電話壹支（含ＳＩ
Ｍ卡壹枚，門號：0000000000號）沒收。
其他上訴駁回。
丙○○上開撤銷改判部分，與上訴駁回部分所處之刑，應執行有
期徒刑伍年，扣案之第三級毒品K他命拾參包（驗餘重量拾點伍
壹公克）及外包裝袋拾參只沒收，扣案之行動電話壹支（含ＳＩ
Ｍ卡壹枚，門號：0000000000號）沒收，販賣第二級毒品所得新
臺幣壹萬壹仟伍佰元沒收，如全部或一部不能沒收時，以其財產
抵償之。
    事  實
一、乙○○於民國95年間，因違反毒品危害防制條例案件，經原
    審以95年度易字第1273號判決判處有期徒刑3月，減為有期
    徒刑1月又15日確定；於96年間，復因違反毒品危害防制條
    例案件，經臺灣臺北地方法院以96年度易字第1536號判決判
    處有期徒刑3月確定；於同年間，又因違反毒品危害防制條
    例案件，經原審以96年度簡字第4243號判決判處有期徒刑4
    月，減為有期徒刑2月確定；上開三罪刑，復經原審以97年
    度聲字第1768號裁定定應執行有期徒刑6月確定（現送監執
    行中）。詎乙○○猶不知悔改，且與丙○○、丁○○等三人
    均明知甲基安非他命係毒品危害防制條例所列管之第二級毒
    品，不得非法持有或販賣，仍分別為下列行為：
（一）丙○○於96年3月3日上午某時許，因友人戊○○欲向其購
      買第二級毒品甲基安非他命，遂基販賣第二級毒品甲基安
      非他命予他人以營利之意圖，於同日11時47分許，以其所
      有之行動電話（門號：0000000000號）撥打乙○○之行動
      電話（門號：0000000000號），以新臺幣（下同）5,000
      元之代價，向乙○○購買第二級毒品甲基安非他命；乙○○遂基於販賣第二級毒品甲基安非他命以營利之犯意，於
      同日14時許，在臺北縣三重市○○路18號之萊爾福便利商
      店前之人行道上，以5,000元之代價，販賣第二級毒品甲
      基安非他命1包（數量約2公克）予丙○○以牟利，丙○○
      即當場先交付2,500元予乙○○，嗣不久再補足所欠之
      2,500元予乙○○。而丙○○於購得上開第二級毒品甲基
      安非他命後，隨即基於販賣第二級毒品甲基安非他命以營
      利之犯意，以上開行動電話撥打戊○○之行動電話（門號
      ：0000000000號）聯繫戊○○，於同日下午二點多左右，
      在上址，以500元之代價，將前開所購得之一小部分第二
      級毒品甲基安非他命（數量不詳）販賣予戊○○以牟利。
（二）丙○○為販賣第二級毒品甲基安非他命予他人，遂以介紹
      一人即支付1,000元之報酬之代價，由丁○○代為介紹欲
      購買第二級毒品甲基安非他之人，而丁○○因貪圖丙○○
      所提供之1,000元之利益，遂基於幫助丙○○販賣第二級
      毒品以營利之意圖，於96年3月11日13時許，介紹綽號「
      小賴」而自稱「賴俊以」之真實姓名年籍不詳之成年男性
      友人，向丙○○購買第二級毒品甲基安非他命，丙○○即
      另行起意，基於販賣第二級毒品甲基安非他命以營利之犯
      意，在臺北縣蘆洲市成蘆橋旁之某「OK便利商店」旁，以
      10,000元之代價，將數量約3公克之第二級毒品甲基安非
      他命販賣予該自稱「賴俊以」之成年男子，丙○○隨即支
      付1,000元之報酬予丁○○。
（三）丙○○於96年3月12日上午某時許，因友人戊○○再度表
      示欲向其購買第二級毒品甲基安非他命，遂另行起意，基
      於販賣第二級毒品以營利之意圖，於同日6時12分許，以
      其所有之行動電話（門號：0000000000號）撥打乙○○之
      行動電話（門號：0000000000號）向乙○○購買5,000元
      之第二級毒品甲基安非他命，乙○○即基於販賣第二級毒
      品以營利之犯意，於翌日（即96年3月13日）6時許，在其
      位於臺北縣新莊市○○路附近之居所，收受丙○○所支付
      之5,000元，而販賣第二級毒品甲基安非他命1包（數量約
      2公克）予丙○○以牟利。而丙○○於購得上開第二級毒
      品甲基安非他命後，隨即基於販賣第二級毒品以營利之犯
      意，以上開行動電話撥打戊○○之行動電話（門號：
      0000000000號），聯繫戊○○後，即在臺北縣三重市○○
      路18號之萊爾富便利商店前之人行道上，以1,000元之代
      價，將前開所購得之一小部分第二級毒品甲基安非他命（
      數量不詳）販賣予戊○○以牟利。
（四）丙○○因綽號「阿祥」之真實姓名年籍不詳之成年男性友
      人表示有第三級毒品Ｋ他命可供販賣，遂與該綽號「阿祥
      」之成年男子共同基於販賣第三級毒品之犯意聯絡，由該
      綽號「阿祥」之人，於96年3月28日某時許，在不詳地點
      ，交付第三級毒品Ｋ他命13包（合計驗餘淨重10.510公克
      ）予丙○○，丙○○隨即於翌日（即96年3月29日）19時
      許，以其所有之行動電話（門號：0000000000號），著手
      撥打電話向戊○○詢問是否有購買第三級毒品Ｋ他命之意
      願，並邀約戊○○至其位於臺北縣三重市○○路128巷2號
      12樓住處試用第三級毒品Ｋ他命，戊○○隨即前往丙○○
      之上揭住處，惟未決定向丙○○購買第三級毒品Ｋ他命時
      ，即於同日19時10分許，在上址之樓下警衛室為警查獲而
      未遂；丙○○並帶同警員至上揭12樓之住處扣得前開第三
      級毒品Ｋ他命13包（合計驗餘淨重10.510公克）、其所有
      而供聯絡上開（一）、（三）所示販賣第二級毒品及（四
      ）所示販賣第三級毒品未遂所用之行動電話1支（含SIM
      卡1枚，門號：0000000000號）及供其施用二級毒品所用
      之甲基安非他命1包（驗餘淨重0.1009公克）、吸食器1個
      ，而戊○○則於同日20時許，帶同警員至其停放於該路
      128巷口之車號A5A-190號重型機車之置物箱內，扣得其所
      有而供其施用第二級毒品所用之夾鍊袋3只及分裝勺1支，
      而查悉上情後，復再循線於同日20時30分許，在臺北縣三
      重市○○街18巷7號4樓，查獲丁○○，扣得其所有而供其
      施用第二級毒品所用之甲基安非他命1包（驗餘淨重
      0.0432公克）及行動電話1支（含SIM卡1枚，門號
      0000000000號）（起訴書疏未敘明查獲丁○○之時地）；
      又於同日22時11分許，為警循線在臺北縣新莊市○○路
      502巷44號3樓，查獲乙○○，並扣得乙○○所有而供聯繫
      前開（一）、（三）所示販賣第二級毒品所用之行動電話
      1支（含SIM卡1枚，門號：0000000000號）。
二、案經臺北市政府警察局移送臺灣板橋地方法院檢察署檢察官
    偵查起訴。
    理  由
甲、證據能力之判斷部分：
一、按「被告之自白非出於強暴、脅迫、利誘、詐欺、疲勞訊問
    、違法羈押或其他不正之方法，且與事實相符者，得為證據
    。」刑事訴訟法第156條第1項定有明文。被告乙○○及其辯
    護人於原審雖辯稱被告於97年3月30日之警詢筆錄，係警員
    先打好，再由其被告乙○○依照警員預製之筆錄內容朗讀云
    云，於本院審理中復辯稱上述警詢錄音帶進行勘驗所製作之
    勘驗筆錄表示未經公開程序云云，惟上述警詢錄音帶經原審
    於96年3月16日就上開警詢錄音帶為勘驗，認其間無中斷，
    採一問一答方式，由另一警員負責打字紀錄，問答間有打字
    、電話鈴、接聽電話交談、吃東西及其他人聊天等聲音，堪
    認上開警詢錄音內容係全程錄音無誤，再經本院就上開錄音
    製作譯文，且與警詢筆錄詳為比對為後，並無憑空杜撰情節
    ，亦有本院製作之警詢錄音帶譯文在卷（見本院卷第55至65
    頁）可考；是警詢筆錄所為記載內容確係依據被告回答歸納
    整理而為之記載無誤，足認被告乙○○該次警詢筆錄係基於
    自由意思而為陳述，並無照唸筆錄之情形。復經本院於98年
    4 月7日詢問被告及辯護人對勘驗筆錄及譯文之意見，惟迄
    言詞辯論終結前，均未表示異議，是以被告警詢筆錄、原審
    勘驗筆錄，及本院製作之譯文，均有證據能力，合先敘明。
二、另按有事實足認被告或犯罪嫌疑人有最輕本刑為3年以上有
    期徒刑之罪嫌，並危害國家安全或社會秩序情節重大而有相
    當理由可信其通訊內容與本案有關，且不能或難以其他方法
    蒐集或調查證據者，在偵查中得由檢察官核發通訊監察書，
    通訊保障及監察法第5條第1項第1款、第2項定有明文。查本
    件監聽被告丙○○使用之0000000000號行動電話通訊監察譯
    文，係臺北市政府警察局依法向檢察官提出通訊監察之聲請
    ，由臺灣臺北地方法院檢察署檢察官核發通訊監察書，由聲
    請機關依法對被告使用之行動電話進行通訊監察所得之監聽
    譯文，有該署通訊監察書稿及電話附表在卷可稽（偵查卷第
    154頁至第155頁）。本案員警對前開行動電話實施監聽錄音
    ，並未逾越授權實施監察之範圍，則本案監聽符合前開通訊
    保障及監察法之法定程序，本件監聽錄音所取得之證據既係
    經檢察官核發通訊監察書後依法監聽所取得，自有證據能力
    。又監聽錄得之錄音，係憑機械力照錄，未經人為操作，復
    未伴有個人主觀意見在內，應有證據能力。而將監聽之內容
    製作成譯文則是臺北市政府警察局刑事警察大隊偵查第四隊
    偵查員依據上開具有證據能力之監聽錄音帶內容具體為文字
    紀錄，並經原審於審判程序期日提示上揭通訊監聽譯文內容
    予被告丙○○及其選任辯護人、被告乙○○及其選任辯護人
    、檢察官，均不爭執其證據能力，亦不否認監聽譯文之內容
    為真正，自屬已經合法調查，無妨害被告訴訟上之防禦權，
    具有證據能力，而得據為裁判基礎（最高法院92年度臺上字
    第6944號、93年度臺上字第3304號判決意旨參照）。至就監
    聽譯文之「譯文分析」欄及通話內容中括弧註記之部分，則
    屬偵查員依其查緝毒品案件之專業經主觀判斷所附加之文字
    ，被告乙○○及其辯護人於本院審理時，對此部分監聽譯文
    之「譯文分析」、括弧註記之部分證據能力既有爭執，應認
    該「譯文分析」、括弧註記部分無證據能力，附此敘明。
三、按被告以外之人於審判外之陳述，雖不符刑事訴訟法第159
    條之1至第159條之4之規定，而經當事人於審判程序同意作
    為證據，法院審酌該言詞陳述或書面陳述作成時之情況，認
    為適當者，亦得為證據；當事人、代理人或辯護人於法院調
    查證據時，知有刑事訴訟法第159條第1項不得為證據之情形
    ，而未於言詞辯論終結前聲明異議者，視為有前項之同意，
    刑事訴訟法第159條之5定有明文。經查，本判決下列所引用
    之共同被告及被告以外之人於審判外之陳述，檢察官、被告
    及辯護人於本院言詞辯論終結前均未聲明異議，本院審酌上
    開證據資料製作時較無人情施壓或干擾，亦無不當取供，及
    證明力明顯過低之瑕疵，認以之作為證據應屬適當，故揆諸
    前開規定，認前揭證據資料均有證據能力。
乙、認定事實之證據及理由：
一、被告丙○○部分：
    上揭被告丙○○於上開時、地，販賣第二級毒品甲基安非他
    命既遂3次（2次販賣予戊○○、1次販賣予「賴俊以」）及
    販賣第三級毒品Ｋ他命未遂1次等犯罪事實，業據被告丙○○於原審及本院審理時坦承不諱（見原審卷第149、150、
    190、191頁，本院卷第49頁反面），核與證人戊○○（即向
    被告丙○○購買第二級毒品之人）於警詢、偵查中證述之情
    節相符（見偵查卷第41至43頁），亦有查獲照片1幀在卷可
    佐（見偵卷第46頁），此外，尚有被告丙○○所欲販賣之第
    三級毒品Ｋ他命13包（合計驗餘淨重10.510公克）、其所有
    而供聯絡上開事實一（一）、（三）所示之販賣第二級毒品
    既遂及（四）所示之販賣第三級毒品未遂等犯行所用之行動
    電話1支（含SIM卡1枚，門號：0000000000號）、被告乙○○所有而供聯繫上開事實一（一）、（三）所示之販賣第二
    級毒品所用之行動電話1支（含SIM卡1枚，門號：
    0000000000號）扣案可資佐證，而上開第三級毒品Ｋ他命白
    色粉末，經送行政院衛生署管制藥品管理局鑑定結果均檢出
    Ketamine（Ｋ他命）成分，驗餘數量：13包10.510公克」等
    情，有該局96年4月25日管檢字第0960003937號鑑定書1紙附
    卷可稽（見偵查卷第134頁），足認被告丙○○前開不利於
    己之自白與事實相符。本案就被告丙○○部分，事證明確，
    犯行堪以認定，應依法論科。
二、被告乙○○部分：
（一）訊據被告乙○○矢口否認有何販賣第二級毒品之犯行，辯
      稱：伊只有交付1次甲基安非他命予丙○○，且該次係由
      伊與丙○○各出2,500元合資，由伊出面向綽號「阿忠」
      之成年男子購買甲基安非他命，另一次丙○○雖有交付
      5,000元予伊，委請伊代為購買甲基安非他命，惟伊將該
      筆5,000元自行花用一空，未幫丙○○購買甲基安非他命
      ，伊該次係要騙丙○○的錢云云。惟查：
    1.被告乙○○於事實一（一）、（三）所示之時、地，販賣
      第二級毒品甲基安非他命予被告丙○○之犯罪事實，業據
      證人即共同被告丙○○於警詢及本院審理時供證明確，核
      與證人戊○○於警詢、偵查及原審審理時證述相符，且有
      被告乙○○所有而供聯繫上開事實一（一）、（三）所示
      之販賣第二級毒品所用之行動電話1支（含SIM卡1枚，門
      號：0000000000號）、被告丙○○所有而供聯絡上開事實
      一（一）、（三）所示之販賣第二級毒品所用之行動電話
      1支（含SIM卡1枚，門號：0000000000號）可資佐證，足
      見證人丙○○之供證確實信而有徵，堪以採信。
    2.被告乙○○雖否認有販賣第二級毒品以營利之犯行，然依
      被告乙○○於警詢時供稱：（問：你說沒有販賣毒品，但
      據丙○○於96年3月30日在本大隊警詢筆錄稱，渠1次於今
      〈96〉年3月3日下午2點左右，在三重市○○路18號的萊
      爾富超商向你購買5,000元安非他命，另外一次於3月12日
      早上6點許〈嗣經被告丙○○確認表示應係3月13日，而非
      12 日〉，在新莊市○○路你的住處向你購買5,000元安非
      他命，以上所說是否屬實？你作何說明、解釋？）實在。
      那是剛好坤典打給我、問我，我剛好有聯絡到綽號阿忠的
      朋友，然後幫坤典跑腿，2次都是向阿忠拿5,000元安非他
      命，再交給坤典，然後坤典會分一點安非他命（大約0.2
      公克）。（問：據丙○○於96年3月30日在本大隊警詢筆
      錄稱，渠另於3月13日凌晨6時許，至新莊市○○路你的住
      處向你購買安非他命，並再至三重市○○路18號的萊爾富
      超商交給渠朋友李肇揚〈應係戊○○之誤繕〉，以上所說
      是否屬實？你作何說明、解釋？）實在。還是幫坤典向阿
      忠拿5,000元的安非他命，坤典也是分一點安非他命（大
      約2公克）給我等語（見偵查卷第13頁）；足見被告乙○○於警詢時，已自承其於96年3月3日、同年月13日，向綽
      號「阿忠」之人購買價值5,000元之甲基安非他命，再轉
      賣予被告丙○○2次之事實；雖被告乙○○於偵查中則翻
      易前供改稱：丙○○是曾經打電話叫我幫他拿安非他命，
      但因為我聯絡不到上游阿忠，所以根本沒有任何交易云云
      （見偵查卷第169頁），惟被告乙○○於原審審理時，因
      被告丙○○堅詞證稱確有向其購買甲基安非他命，始又翻
      易稱：我只有交付過一次安非他命給丙○○，那次是丙○○說他要出2,500元拿安非他命，而我自己也出2,500元，
      再由我向阿忠拿5,000元的安非他命，我在把其中的一半
      安非他命倒給丙○○，但是時間我忘記了，另外之後沒有
      多久，還有一次，丙○○說要跟我拿5,000元的安非他命
      ，但是我只有拿一部分錢去拿安非他命，然後自己用掉，
      其他的錢也被我花掉了，也就是這一次我沒有幫丙○○拿
      安非他命云云（見原審卷第135頁）；被告乙○○於本院
      審理時，復改稱：中華路那次伊沒有去，家裡那次是伊跟
      丙○○一起的，伊是打電話叫朋友來，伊當場跟朋友拿的
      ，那個朋友是阿忠。中華路那次是阿忠拿過去的云云（本
      院98年7月30日審判筆錄第2頁）。足見被告乙○○歷次於
      偵查、原審及本院審理中之所供，一度改稱從未交付第二
      級毒品甲基安非他命予被告丙○○，復又改稱曾與被告丙○○合資購買第二級毒品甲基安非他命1次，嗣又改稱伊
      沒有到現場等前後所稱情節迴然不一，其先後多次不符之
      所辯，實難遽以採信。另觀諸被告乙○○於警詢時所稱交
      付甲基安非他命予被告丙○○之時間、地點及價格等細節
      ，與被告丙○○所證情節（詳如下述）大致相合，而按諸
      經驗法則，案發時之供述，較少權衡利害得失，較之事後
      翻異之詞，自較可信，足見被告乙○○確有於前開時、地
      ，2次交付價值5,000元之甲基安非他命予被告丙○○。
    3.被告乙○○又辯稱：伊於警詢時之陳述，係警察先打好筆
      錄內容，要伊照唸，伊當時只想要早點回家云云，惟觀諸
      被告乙○○之警詢筆錄內容，固記載被告乙○○坦承受被
      告丙○○之委託，代為向綽號「阿忠」之人購買價值
      5,000元之甲基安非他命2次之情，惟警詢筆錄上亦明確記
      載被告乙○○否認有何販賣第二級毒品之犯意，此有該份
      警詢筆錄附卷可稽（見偵查卷第13頁），苟查獲被告之警
      員欲誣陷被告犯行，應係要求被告照唸坦承販賣毒品之警
      詢筆錄，始符常情，何以本案查獲被告警員竟事先繕打被
      告乙○○否認犯行之警詢筆錄，再要求被告乙○○照唸，
      在在足徵被告乙○○此項辯稱，顯與常情至屬相悖，難以
      採信。再觀諸原審97年6月23日之勘驗筆錄（原審卷第91
      至93頁），及本院之譯文（見本院卷第55至65頁），足認
      被告乙○○該次警詢筆錄係基於自由意思而為陳述，並無
      照唸筆錄之情形，已如前述，是被告乙○○上開所辯，顯
      係事後圖卸之詞，亦無可採信。
    4.被告乙○○雖於原審審理時辯稱：並未販賣甲基安他命予
      丙○○，而係合資購買，且次數僅1次云云，然觀諸證人
      即共同被告丙○○於警詢時證稱：（問：你所吸食的安非
      他命係向何人購買？共購買過幾次？每次購買代價為何？
      ）我是向綽號「阿弟仔」本名乙○○購買安非他命。我向
      他購買過2次。每次代價都是新臺幣5,000至6,000元不等
      ，向綽號「阿弟仔」本名乙○○購買。我第1次是在96年3
      月3日下午大概2點左右，在臺北縣三重市○○路18號的萊
      爾富便利商店前所購買。當時是以新臺幣5,000元向乙○○所購買。因為我當時身上現金不夠我是以一半現金一半
      用欠向乙○○購買。第2次96年3月12日（嗣經被告丙○○
      於原審審理時確認表示應係3月13日，而非12日）早上6點
      許，在臺北縣新莊市○○路乙○○所居住的地方（正確地
      址無法確定）購買。當時我是以新臺幣5,000元現金購買
      ，向乙○○購買。……我都是撥打乙○○的電話
      0000000000號行動電話與他聯繫。（我目前使用的行動電
      話號碼為）0000000000號等語（見偵查卷第22至24頁），
      並於原審審理時具結證稱：（問：你在96年3月3日、96年
      3月13日這2次跟乙○○買安非他命如何算價錢？）就1公
      克安非他命2,500元，這2次都是同樣的算法。……（問：
      96年3月3日下午2時，在臺北縣三重市○○路18號的萊爾
      富便利商店，跟乙○○買了多少錢的安非他命？）5000元
      ，乙○○就交給我2公克的安非他命。……因為我常常跟
      乙○○拿安非他命，有時候用欠的，之後再拿錢給乙○○
      。（問：96年3月3日這一次，你買安非他命，乙○○是否
      親自拿給你？）是的。……（問：在96年3月13日這一次
      ，你是否有跟乙○○買安非他命？）有，地點是在新莊市
      ○○路乙○○的家裡，這是乙○○跟他女朋友同居的地方
      ，這次我是買伍仟元安非他命，也是買2公克，乙○○拿
      給我1包用夾鏈袋裝的安非他命，……這次的安非他命也
      是乙○○親手拿給我的。（問：乙○○交付安非他命給你
      ，你跟乙○○拿安非他命，你的意思是要跟他買安非他命
      還是什麼意思？）我是要跟乙○○買安非他命。……（問
      ：96年3月13日上午6時，你在警詢中第一次是說是在96年
      3月12日上午6時，向被告乙○○購買5,000元的安非他命
      ，後來在同一次警詢中，你又更正為是96年3月13日上午6
      時，則就此部分的交易時間為何？）應該是96年3月13日
      上午6時才對。（問：就96年3月13日這次，你說你到乙○○位於新莊市○○路的住處，向他購買安非他命，你有看
      到乙○○從他家裡何處拿安非他命？）是，是從乙○○房
      間的電腦桌上拿的，當時乙○○的電腦桌上還有其他的安
      非他命，安非他命的數量還滿多，乙○○當時是桌上1大
      包安非他命，他用電子磅秤秤2公克的安非他命，裝在夾
      鏈袋裡面拿給我。（問：96年3月13日這次交易，你有先
      跟乙○○通電話說，你要到他家去買安非他命嗎？）有，
      是在96年3月12日通過電話，也就是審判長剛才提示的通
      訊譯文中的96年3月12日的通話部分。（問：96年3月3日
      這次，你與乙○○交易，你與他通完電話多久，你們二人
      就在臺北縣三重市○○路18號的萊爾富便利商店見面交易
      ？）這個便利商店就在我家樓下，也就是在我與乙○○通
      完上開譯文中13點48分電話沒有多久，乙○○就來這個便
      利商店，不過，在11點47分，我們在電話中就已經約好，
      當天下午2點碰面。（問：在萊爾富便利商店交易這次，
      你們是在萊爾富便利商店外面還是裡面？）是在外面人行
      道，是乙○○先拿給我安非他命，我再拿現金2,500元給
      乙○○，另外2,500元先欠，乙○○拿給我用夾鏈袋裝的
      安非他命，外面沒有在包裝。（問：你有跟乙○○用合資
      的方式，就是你出一部分的錢，乙○○出一部分的錢，然
      後再由乙○○出面向他人購買後，再分給你安非他命？）
      沒有，都是我直接向乙○○購買安非他命等詞（見原審卷
      第135至138、140、141頁），可見被告丙○○確係以
      5,000元之代價，向被告乙○○購買甲基安非他命2次無訛
      ，且此亦核與被告乙○○於警詢時供稱：曾2次幫丙○○
      向綽號「阿忠」之人購買5,000元之甲基安非他命，再交
      予丙○○之情大致相符，足見被告乙○○確有於上開時、
      地，2次販賣價值各為5,000元之第二級毒品甲基安非他命
      予被告丙○○之情無疑。再觀諸被告乙○○與丙○○所使
      用之行動電話雙向通聯譯文，3月3日之通話內容，約定2
      點之時間（見偵查卷第156頁），與前述第一次之交易時
      間相合，又被告乙○○曾於電話中向被告丙○○稱：「
      重點是我要先回帳」之語（見偵查卷第158頁），而被告
      丙○○亦曾於電話中向被告乙○○稱：「你給的不足。差
      0.15（公克）」等語（見偵查卷第159頁），衡諸常情，
      苟被告乙○○係與被告丙○○合資購買毒品，何以被告陳
      智偉竟向被告丙○○表示有所謂「回帳」之必要？又何以
      被告丙○○事後會向被告乙○○抱怨前所交付之甲基安非
      他命重量不足？在在足徵被告乙○○確有販賣第二級毒品
      以營利之犯行灼然甚明，是被告乙○○空言否認犯行，殊
      難採信。
（二）綜上所述，被告乙○○所辯，均係圖卸之詞，不足採信。
      本案事證明確，被告乙○○犯行堪以認定，應依法論科。
三、被告丁○○部分：
    訊據被告蔡欣延固不否認其曾介紹小賴予丙○○，惟矢口否
    認有何幫助販賣安非他命之犯行，辯稱：伊不知道他們會交
    易毒品，1000元是伊借給丙○○修理機車的錢，他還給伊的
    錢云云。然查：
（一）被告丙○○於警詢時已供稱：因為伊有一位綽號叫「隆德
      」打電話給伊，要伊幫他問看看有誰要買安非他命，所以
      伊才打電話給丁○○問看他那邊有沒有人要購買。綽號「
      隆德」男子那一天交易時他也有在場，... （見偵查卷第
      29頁）。被告丁○○於警詢時供稱：今（96）年3月11日
      下午1、2點左右，丙○○用行動電話0000000000撥打伊的
      行動電話0000000000，問伊有沒有人要買安非他命，伊就
      介紹伊的朋友綽號小賴之男子（年籍不詳），伊和丙○○
      一起到蘆洲成蘆橋旁的OK超商門口與綽號小賴之男子會合
      ，小賴向丙○○購買了3公克價值10,000元的安非他命，
      事後丙○○給伊1,000元當做酬勞等語（見偵查卷第37頁
      ）。復於偵查時，被告丙○○具結證稱：（問：是否有找
      丁○○幫你介紹買家？）是隆德叫伊幫他問看看有沒有人
      要買安非他命，所以伊才打電話給丁○○。（問：是否有
      賣安非他命給小賴？）是我把隆帶去現場，是成蘆橋附近
      的便利商店前，是隆德將安非他命拿給丁○○，丁○○再
      交給小賴。... （是誰拿1,000元給丁○○？）是伊。但
      是是隆德的錢，他要伊跟丁○○說謝謝等語（見偵查卷第
      96頁至第97頁）。被告丁○○亦具結證稱：（問：介紹小
      賴買安非他命那天還有其他人在場嗎？）有隆德，還有其
      他人在場，買主也在。（問：安非他命是誰交給小賴的？
      ）伊不清楚，伊當時人在旁邊。（問：當時1,000元是誰
      拿給你？）丙○○（見偵查卷第97頁）。就上開被告丙○○、丁○○警詢、偵查之筆錄內容相互勾稽，足見確因隆
      德要求被告丙○○詢問安非他命之買家，於被告丙○○打
      行動電話予被告丁○○後，丁○○始介紹小賴予丙○○，
      相約於蘆洲成蘆橋旁的OK便利商店，且隆德亦在場，並由
      被告丙○○交付1,000元報酬予被告丁○○，至為明確。
（二）雖被告丁○○於本院審理時陳稱：（問：地院為何認罪？
      ）那時那時我在當兵，我從部隊回來還要請假，所以認罪
      云云（見本院卷第104頁）。然被告丁○○前曾有施用毒
      品之犯行，當知購買毒品價格之代價，對販賣甲基安非他
      命乃屬非法交易，政府查緝森嚴，且重罰而不寬貸，亦有
      認知，又販賣第二級毒品之法定刑為「無期徒刑或7年以
      上有期徒刑，得併科新臺幣7,000,000元以下罰金」，不
      可謂不重，衡諸常情，倘非有確有介紹賴俊以向被告丙○○購買毒品之犯行，豈有僅因向部隊請假不易之故，甘冒
      被重罰高度風險而認罪之理？且依被告丁○○於本院準備
      程序時稱：「那是因為我要當兵。那時候法官說會判我輕
      一點，我有承認。... 緩刑我覺得很重。」（見本院卷第
      50頁），益徵被告丁○○係因認原審判刑過重，始翻前供
      ，否認犯行。是以，被告丁○○以幫助販賣第二級毒品之
      犯意，介紹賴俊以向被告丙○○於上開時、地購買安非他
      命，並獲報酬1,000元代價之事實，堪以認定。被告丁○○於本院空言1,000元是伊借給丙○○修理機車的錢之辯
      解，應係卸責之詞，不足採信。
丙、論罪科刑之依據：
一、新舊法比較：
    被告等行為後，毒品危害防制條例第4、11、11之1、17、20
    及25條，經立法院修正後，於98年5月20日由總統公布，同
    年月22日生效，其中修正後第4條第2項規定：「製造、運輸
    、販賣第二級毒品者，處或7年以上有期徒刑，得併科新臺
    幣10,000,000元以下罰金。」、第3項規定：「製造、運輸
    、販賣第三級毒品者，處5年以上有期徒刑，得併科新臺幣
    7,000,000元以下罰金。」，而修正前即行為時同法第4條第
    2項規定：「製造、運輸、販賣第二級毒品者，處無期徒刑
    或7年以上有期徒刑，得併科新臺幣7,000,000元以下罰金。
    」、第3項規定：「製造、運輸、販賣第三級毒品者，處5年
    以上有期徒刑，得併科新臺幣5,000,000元以下罰金。」，
    經比較新舊法結果，以修正前之規定有利於被告，自應適用
    修正前毒品危害防制條例第4條第2、3項之規定。又修正後
    毒品危害防治條例第17條第2項增訂：犯第4條至第8條之罪
    於偵查及審判中均自白者，減輕其刑。被告丙○○就販賣第
    三級毒品未遂之部分，於偵查及原審、本院審理中，均坦承
    犯行，是比較新舊法之規定，以修正後之新法較有利於被告
    丙○○，依刑法第2條第1項但書、第11條規定及修正後毒品
    危害防治條例第17條第2項規定，被告丙○○應減輕其刑。
二、甲基安非他命、Ｋ他命分別係毒品危害防制條例第2條第2項
    第2款、第3所規定之第二級毒品、第三級毒品。是核被告乙○○2次販賣第二級毒品既遂之行為，係犯2次同條例第4條
    第2項之販賣第二級毒品（既遂）罪；被告丙○○3次販賣第
    二級毒品既遂及1次販賣第三級毒者未遂等行為，係犯3次同
    條例第4條第2項之販賣第二級毒品（既遂）罪及1次同條例
    第6項、第3項之販賣第三級毒品未遂罪；被告丁○○介紹友
    人「賴俊以」向被告丙○○購買第二級毒品之行為，係犯刑
    法第30條第1項前段、毒品危害防制條例第4條第2項之幫助
    販賣第二級毒品（既遂）罪。被告乙○○販賣第二級毒品前
    持有之低度行為及被告丙○○販賣第二級毒品、第三級毒品
    前持有之低度行為，分別為其販賣之高度行為所吸收，均不
    另論罪。被告丙○○與綽號「阿祥」之成年男子間，就事實
    一（四）所示之販賣第三級毒品未遂之犯行，有犯意聯絡及
    行為分擔，為共同正犯。被告丙○○就事實一（四）所示之
    犯行，已著手而為販賣第三級毒品之犯罪行為之實行，然尚
    未販出，即為警員查獲而不遂，為未遂犯，應依刑法第25條
    第2項之規定，按既遂犯之刑度減輕其刑。被告丁○○基於
    幫助之犯意而為非屬販賣第二級毒品犯行之構成要件行為，
    為幫助犯，爰依刑法第30條第2項之規定，按正犯之刑減輕
    之。被告乙○○所犯上開二罪、被告丙○○所犯前揭四罪間
    ，時間分別相隔有數日之久，並非緊接所為，且地點不同，
    顯見犯意各別，所犯罪名互異，應分論併罰，檢察官認被告
    乙○○、丙○○等二人均係基於販賣第二級毒品之接續犯意
    而為上開犯行，所為均屬接續犯，尚有誤會。被告丙○○3
    次販賣第二級毒品既遂、1次販賣第三級毒品未遂及被告丁○○幫助販賣第二級毒品既遂1次等犯行固值非難，惟其動
    機、目的僅係為獲得微利，渠等本身並未因前開販賣及幫助
    販賣行為而獲有重大利益，且被告丙○○3次販賣第二級毒
    品甲基安非他命既遂及販賣第三級毒品Ｋ他命之數量均非甚
    鉅，與一般通常情形之販賣毒品係為求鉅額獲利或查獲之毒
    品多達數百、數千公克之情形尚屬有別，是觀之被告丙○○
    、丁○○等二人之犯罪情節尚屬輕微，渠等因一時失慮致肇
    犯行，犯後又坦承犯行，深具悔意，而被告丙○○所犯之販
    賣第二級毒品（既遂）罪3次、被告丁○○所犯之幫助販賣
    第二級毒品（既遂）罪部分，販賣第二級毒品罪之法定本刑
    為無期徒刑或7年以上有期徒刑，得併科新臺幣7,000,000元
    以下罰金，被告丁○○雖依刑法第30條第2項幫助犯之規定
    ，就無期徒刑部分減為20年以下15年以上有期徒刑，就有期
    徒刑及罰金部分減輕其刑二分之一；再被告丙○○所犯之販
    賣第三級毒品罪之法定本刑為5年以上有期徒刑，得併科新
    臺幣5,000,000元以下罰金，經依刑法第25條第2項未遂犯之
    規定減輕其刑二分之一，與渠等犯罪情節相較，仍屬情輕法
    重，客觀上足以引起一般同情，顯有堪資憫恕之處，本院認
    縱處以法定最低刑度猶嫌過重，爰就被告丙○○所犯之3次
    販賣第二級毒品（既遂）罪，販賣第三級毒品未遂罪，及就
    被告丁○○所犯販賣第二級毒品（既遂）罪部分，均依刑法
    第59條之規定，遞減輕其刑。
丁、對原審判決之評價：
一、被告丙○○販賣第三級毒品未遂之部分，原審認此部分事證
    明確，而予論科，固非無見。惟查：（一）證人戊○○於被
    告丙○○因第三級毒品K他命之事與其聯絡後，雖曾至被告
    丙○○住處，惟證人戊○○並未決定向被告丙○○購買第三
    級毒品Ｋ他命等情，業據證人戊○○於偵查中證述明確（見
    偵查卷第122頁），原審就此部分就卷存證據未詳予勾稽，
    遽認證人戊○○已決定向被告丙○○購買第三毒品K他命（
    見原判決事實一（四）第11行），其有認定事實與卷證資料
    不符之情形，顯有可議；（二）被告此部分犯行係於96年4
    月24日以前犯，合於中華民國96年罪犯減刑條例第2條第1項
    第3款減刑之規定，原審未予減刑，亦有未洽；（三）另原
    審就扣案之第三級毒品K他命13包及外包裝袋13只，應予沒
    收之部分，雖於理由欄內已有敘明，惟漏未於主文諭知沒收
    ，亦有疏漏；（四）另毒品危害防制條例部分條文於98年5
    月20日修正公布，原審未及比較適用，且未及依修正後毒品
    危害防治條例第17條第2項規定對被告丙○○販賣第三級毒
    品Ｋ他命部分予以減刑，亦有不當。被告丙○○上訴意旨，
    指摘原判決量刑過重，以此指摘原判決不當，求予撤銷改判
    ，雖無理由；惟原判決既有上開可議，自屬無可維持，應由
    本院將原判決此部分暨定執行刑部分予以撤銷改判。爰審酌
    被告丙○○販賣第三級毒品為未遂，犯後坦承犯行等一切情
    狀，且符合修正後毒品危害防治條例第17條第2項「偵查及
    審判中均自白」減輕其刑之要件，量處有期徒刑1年6月；又
    其犯罪時間係在96年4月24日以前，所犯之罪合於中華民國
    96 年罪犯減刑條例第2條第1項第3款之規定，雖同條例第3
    條所定不得減刑之罪，宣告刑未逾有期徒刑1年6個月，爰依
    該條例規定，減其宣告刑2分之1為有期徒刑9月並與被告丙○○其他部分定其應執行刑。另毒品危害防制條例第18條第
    1項規定，查獲之第一、二級毒品及專供製造或施用第一、
    二級毒品之器具，不問屬於犯人與否，均沒收銷燬之；查獲
    之第三、四級毒品及製造或施用毒品之器具，無正當理由而
    擅自持有者，均沒入銷燬之。但合於醫藥、研究或訓練之用
    者，得不予銷燬。從而，依同條例第18條第1項前段應沒收
    銷燬者，僅限於查獲之第一、二級毒品及專供製造或施用第
    一、二級毒品之器具，同條例對於查獲之製造、運輸、販賣
    、意圖販賣而持有、以非法方法使人施用、引誘他人施用及
    轉讓第三、四級毒品之沒收，並無特別規定，如其行為已構
    成犯罪，則該毒品即屬不受法律保護之違禁物，應回歸刑法
    之適用，依刑法第38條第1項第1款之規定沒收之。則扣案之
    第三級毒品K他命13包（合計驗餘淨重10.510公克），究不
    失為違禁物，依刑法第38條第1項第1款之規定，宣告沒收；
    包裝前開第三級毒品Ｋ他命之外包裝袋13只，依毒品危害防
    制條例第19條第1項前段之規定，沒收之。再扣案之被告丙○○所有之行動電話係供犯販賣第三級毒品K他命所用之物
    ，業據渠供明在卷，併依刑法第38條第1項第2款之規定，宣
    告沒收。
二、其他部分（被告丙○○販賣第二級毒品、被告乙○○、被告
    丁○○部分），原審認被告丙○○、乙○○、丁○○此部分
    罪證明確，而適用毒品危害防制條例第4條第1項、第6項、
    第18條第1項前段、第19條第1項，刑法第25條第1項、第59
    條、第38條第1項第2款、刑法施行法第1條之1等規定，並審
    酌被告乙○○有如前開事實一前段所示之犯罪科刑紀錄，有
    臺灣高等法院被告前案紀錄表存卷可佐，素行不佳，及其販
    賣第二級毒品既遂2次、被告丙○○販賣第二級毒品既遂3次
    ，又被告丁○○因一時貪念而幫助被告丙○○販賣第二級毒
    品既遂1次等犯行，對社會秩序所生危害程度，兼衡其三人
    之犯罪動機、目的、被告乙○○、丁○○犯罪後否認犯行，
    被告丙○○犯罪後坦承犯行，已知悔悟等一切情狀，量處乙○○販賣第二級毒品，處有期徒刑7年8月，又販賣第二級毒
    品，處有期徒刑7年8月，應執行有期徒刑9年6月。被告丙○○販賣第二級毒品，處有期徒刑3年8月；又販賣第二級毒品
    ，處有期徒刑3年8月；又販賣第二級毒品，處有期徒刑3年8
    月。被告丁○○幫助販賣第二級毒品，處有期徒刑2年；緩
    刑5年。並說明被告乙○○販賣第二級毒品所得合計10,000
    元，被告丙○○販賣第二級毒品所得合計11, 500元，被告
    丁○○幫助販賣第二級毒品所得1,000元，雖均未扣案，仍
    應依毒品危害防制條例第19條第1項之規定，併予宣告沒收
    ，如全部或一部不能沒收時，以其財產抵償之。再扣案之被
    告乙○○、丙○○所有之行動電話各1支，係供犯罪之用之
    物，應依毒品危害防制條例第19條第1項規定，宣告沒收。
    並敘明扣案之被告丙○○所有而供其施用二級毒品所用之甲
    基安非他命1包（驗餘淨重0.1009公克）及吸食器1個，證人
    戊○○所有而供其施用第二級毒品所用之夾鍊袋3只及分裝
    勺1支，被告丁○○所有而供其施用第二級毒品所用之甲基
    安非他命1包（驗餘淨重0.0432公克），又扣案之被告丁○○所持有之行動電話1支（含SIM卡1枚，門號0000000000號
    ），因與本案犯罪事實無關，均無於本案併予宣告沒收之必
    要。另以被告丁○○前未曾因故意犯罪受有期徒刑以上刑之
    宣告，有本院被告前案紀錄表佐卷可考，其因一時失慮致罹
    刑典，然已坦承犯行，知所悔悟，經此偵審教訓，當知所警
    惕，而無再犯之虞，認所宣告之刑以暫不執行為適當，併依
    刑法第74條第1項第1款之規定，宣告緩刑5年，用啟自新。
    又被告丁○○所為幫助販賣第二級毒品既遂之行為已危害社
    會秩序，為確實使被告有正確之法律觀念並提供必要之協助
    及督促，認有加以追蹤觀護之必要，併依刑法第93條第1項
    之規定，宣告緩刑期間付保護管束，俾由地方法院檢察署之
    觀護人予以適當之督促，並發揮附條件緩刑制度之立意，以
    觀後效。核其此部分認事用法，均無違誤，量刑亦稱妥適。
    被告等上訴意旨或否認犯行，或稱原審量刑過重云云，核無
    理由，均應予駁回。
據上論斷，應依刑事訴訟法第369條第1項前段、第364條、第368
條、第299條第1項前段，修正前毒品危害防制條例第4條第3項，
修正後毒品危害防治條例第17條第2項，刑法第2條第1項前段、
第59條，中華民國96年罪犯減刑條例第2條第1項第3款、第7條，
判決如主文。
本案經檢察官王金聰到庭執行職務。
中    華    民    國    98    年    8     月    13    日
                  刑事第二十庭審判長法  官  楊貴雄
                                    法  官  高愈杰
                                    法  官  林銓正
以上正本證明與原本無異。
如不服本判決，應於收受送達後10日內向本院提出上訴書狀，其
未敘述上訴之理由者並得於提起上訴後10日內向本院補提理由書
（均須按他造當事人之人數附繕本）「切勿逕送上級法院」。
                                    書記官  張淨
中    華    民    國    98    年    8     月    14    日
附錄：本案論罪科刑法條全文
毒品危害防制條例第17條
犯第 4 條至第 8 條、第 10 條或第 11 條之罪，供出毒品來源
，因而查獲其他正犯或共犯者，減輕或免除其刑。
犯第 4 條至第 8 條之罪於偵查及審判中均自白者，減輕其刑。


司法院資訊處製作；財團法人民間司法改革基金會備份。
